【裁判字號】    96,交聲,896
【裁判日期】    970409
【裁判案由】    聲明異議
【裁判全文】
臺灣臺南地方法院交通事件裁定         96年度交聲字第896號
原處分機關  交通部公路總局嘉義區監理所新營監理站
異議人即受
處分人      甲○○
上列受處分人因違反道路交通管理處罰條例案件，對於交通部公
路總局嘉義區監理所新營監理站，民國96年9月7日所為之裁決處
分（處分案號：新監裁違字第裁73-MZ0000000號），聲明異議，
本院裁定如下：
      主  文
原處分撤銷。
甲○○汽車駕駛人，行車速度，超過規定之最高時速，處罰鍰新
臺幣壹仟捌佰元，並記違規點數壹點。
      理  由
一、原處分意旨略以：異議人即受處分人甲○○（下稱異議人）
    駕駛其所有之車牌號碼CE-2720號自用小客車，於民國96年7
    月10日上午7時14分許，行經最高速限每小時為70公里之省
    道台1線柳營段時，以時速90公里，超速20公里行駛。經台
    南縣警察局交通警察隊警員予以製單逕行舉發，嗣原處分機
    關即交通部公路總局嘉義區監理所新營監理站，以異議人之
    違規事實明確，乃依道路交通管理處罰條例（下稱處罰條例
    ）第40條之規定，裁處異議人罰鍰新臺幣（下同）1800元等
    語。
二、本件聲明異議意旨略以：異議人每日行駛路線為柳營中山西
    路口 (約293.2公里)轉出省台1道路，至被照相地點 (293.5
    公里)前，根本無法看到有關測速儀設置的警語牌誌 (其最
    近的一支警語排設置在293公里)，違反處罰條例第7條之2規
    定。又96年7月1日至同年月18日之違規通知單，遲至96年8
    月8日才寄至異議人家中，意即在96年7月這段期間，異議人
    完全沒有改正機會，在同一地點任由其照相，然後罰單才一
    併寄至家中，異議人以此為由向警方申訴，警方一方面語焉
    不詳以「地面已有速限噴漆」等語搪塞 (完全未就警告牌誌
    之事提出解釋)，並駁回異議人之申訴，另一方面卻不知何
    時，悄悄派人將位於293公里之警告牌誌移至異議人於前所
    述之柳營中山西路路口 (293.2公里)。異議人違規有錯，不
    請求全部免罰，僅懇請警方考量異議人前述之實際情況，及
    其設置之瑕疵，按比例原則酌量罰之，勿要一罪數罰云云，
    為此聲明異議。
三、按汽車駕駛人，行車速度，超過規定之最高時速，或低於規
    定之最低時速，除有第43條第1項第2款情形外，處1200元以
    上2400元以下罰鍰，處罰條例第40條定有明文。
四、本院審酌：
  (一)異議人於96年7月10日上午7時14分許，駕駛其所有CE-2720
    號自小客車，行經限速每小時70公里之省道台1線柳營段
    (293.5公里)時，時速90公里，超速20公里，經科學儀器採
    證後，經舉發機關逕行製單舉發，再經原處分機關依處罰條
    例第40條之規定，裁處異議人罰鍰1800元之事實，有：
    原處分機關裁決書。
    舉發機關舉發通知單影本。
    違規照片1幀。
    等件為證，且為異議人所不否認，此部分事實當可認定。
  (二)另按行車速度超過規定之最高速限或低於規定之最低速限之
    違規行為，採用固定或非固定式科學儀器取得證據資料證明
    者，於一般道路須至少於100公尺前，明顯標示之；處罰條
    例第7條之2第3項，亦有明文。查：異議人違規時遭舉發違
    規地點前方400公尺處 (即293.1公里)設有警（告）示牌之
    事實，有台南縣警察局96年11月7日南縣警交字第096004414
    3號函及其所附現場圖1份在卷可參 (見本院卷第20頁)，故
    該警告牌設置於違規時符合處罰條例第7條之2第3項之規範
    意旨已可認定。異議人雖辯稱：其從中山西路轉台1線時，
    無法看見該警告牌，警方選擇設置警告牌位置不當云云，惟
    異議人所述行駛路線，其並未提出任何積極證據加以證明，
    是否為真已有可疑。退一步言，縱認異議人所述為真，其確
    實無法看見該警告牌，然查交通標誌、標線、號誌之設置目
    的，在於提供車輛駕駛人及行人有關道路路況之警告、禁制
    、指示等資訊，以便利行旅及促進交通安全，有無設置之必
    要、如何設置、設置何種標誌以及在何處設置，係屬主管機
    關職權內依法裁量之範圍。本件異議人違規時，警示牌設置
    符合規範意旨，並已充分賦予駕駛人反應時間，故而本件警
    示牌設置之地點，即屬適法適當。異議人僅以其自身駕駛行
    為，而指摘警示牌設置之地點不當，尚無可採。從而，異議
    人上揭駕車超速之違規行為已可認定。
  (三)異議人辯稱於96年8月8日才同時收受其於96年7月3日、7日
    、10日、12日、18日違規行為之舉發通知單5份，請求按比
    例原則減輕處分云云。經查：按違反本條例之行為，自行為
    成立之日起；行為有連續或繼續之狀態者，自行為終了之日
    起，逾3個月不得舉發。處罰條例第90條本文定有明文。因
    此，舉發機關將異議人前述96年7月間之超速違規行為，於
    96年8月8日一起寄發舉發通知單，未逾舉發時效，並無違反
    法律規定。末按數行為違反同一或不同行政法上義務之規定
    者，分別處罰之，行政罰法第25條亦有明文。因此舉發機關
    針對異議人數次違規行為所為分別舉發，復原處分機關再針
    對各該違規行為，一一裁處罰鍰，自無違反比例原則及一罪
    數罰之處，故異議人所辯，即無理由。
  (四)惟查，交通法庭認為聲明異議有理由或聲明異議雖無理由而
    原處分不當或違法者，應以裁定將原處分經聲明異議部分撤
    銷，並自為裁定，此道路交通案件處理辦法第20條前段定有
    明文。又汽車駕駛人，有違反道路交通管理處罰條例第40條
    之情形者，除應依該條所規定之罰鍰處罰外，並予以計違規
    點數1點，處罰條例第63條第1項第1款定有明文。本件異議
    人所違反者，既係處罰條例第40條，原處分機關於為裁決時
    ，即應於科處罰鍰外，尚應併記違規點數1點，始符規定，
    且上開記點之處罰，係屬強制規定，無從減免，惟原處分機
    關僅科處罰鍰，漏未於處罰主文欄上併記異議人違規點數1
    點，自亦難認允洽。
  (五)是異議人之異議雖無理由，惟原處分亦有上述瑕疵，自亦無
    可維持，故應由本院裁定將原處分撤銷，並適用處罰條例第
    40條、第63條第1項第1款及參酌統一裁罰基準表，另為異議
    人如主文第2項所示之諭知，以資適法。
五、據上論斷，應依道路交通案件處理辦法第20條，裁定如主文
    。
中    華    民    國    97    年    4     月    9     日
                        交通法庭法  官  蔡直青
以上正本證明與原本無異。
如不服本裁定，應於收受送達後5日內向本院提出抗告狀。（應
附繕本）
                                書記官  劉鴻瑛
中    華    民    國    97    年    4     月    11    日


司法院資訊處製作；財團法人民間司法改革基金會備份。
